【裁判字號】    88,易,3622
【裁判日期】    890124
【裁判案由】    重利
【裁判全文】
台灣台中地方法院刑事判決                        八十八年度易字第三六二二號
    公  訴  人  臺灣台中地方法院檢察署檢察官
    被      告  丙○○
    選任辯護人  張良舉
右列被告因重利等案件，經檢察官提起公訴（八十八年度偵字第二一二○八號），本
院判決如左：
    主  文
丙○○連續乘他人急迫，貸以金錢，而取得與原本顯不相當之重利，處有期徒刑參月
，如易科罰金，以參佰元折算壹日。又以加害生命之事，恐嚇他人，致生危害於安全
，處有期徒刑伍月，如易科罰金，以參佰元折算壹日。應執行有期徒刑陸月，如易科
罰金，以參佰元折算壹日。
    事  實
一、丙○○與乙○○因工作業務往來而認識，因乙○○急需款項購買材料、工具，丙○○乃基於概括之犯意，乘乙○○急需現金之際，先於於八十八年三月二十日在
    其住處貸與乙○○新台幣（下同）十萬元，約定每月利息一萬五千元，利息預扣
    ，並由乙○○簽發同額本票抵押；再於同年三月二十六日貸與乙○○十萬元，約
    定每月利息一萬八千元，利息亦預扣，乙○○並亦簽發同額本票抵押，迄同年七
    月間止，乙○○就前開借款分別繳付三個月利息四萬五千元、二個月利息三萬六
    千元，而先後收取與原本顯不相當之重利。乙○○於繳付上開利息合計八萬一千
    元、及於同年八月十二日由甲○○代為給付一萬元後，已無力再繳付，乃暫時躲
    避，丙○○竟另行起意，於八十八年八月底某日至乙○○胞兄甲○○工作處，向
    甲○○揚言「告訴你弟弟乙○○，如果避不見面，再被我遇到，就要將他打死」
    等語，以加害生命之事項，恐嚇乙○○，經甲○○轉告乙○○，致乙○○心生畏
    懼，足生危害於乙○○之安全。
二、案經乙○○訴由台中市警察局移送臺灣臺中地方法院檢察署檢察官偵查起訴。
    理  由
一、訊據被告丙○○固坦承有先後借錢給乙○○並分別收取前開利息、及至甲○○之
    工作場所之事實，惟矢口否認有何重利、恐嚇之犯行，並辯稱利息係乙○○自己
    算的，並未說要打死乙○○的話，只是要他出面云云。經查，右開事實業據被害
    人乙○○指訴歷歷，核與證人甲○○偵查中之証述、本院審理中結證之情節相符
    ，且有本票二紙、收據乙紙附卷可稽；被告雖以前開情詞置辯，惟查，一般民間
    借款利息類均在一分至三分之間，本案被害人向被告借款，利息如係任由被害人
    計算、給付，被害人理當依一般行情計算、給付利息即可，要無以顯高於一般行
    情之利息為給付之理，而本案被告向被害人所收取之利息，就第一筆借款部分，
    十萬元每月利息一萬五千元，折合週年利率為百分之一百八十，第二筆借款部分
    ，十萬元每月利息一萬八千元，折合週年利率更高達百分之二百十六，依被害人
    承包小工程尚需籌款購買材料、工具之經濟狀況，斷無自行提議支付顯高於一般
    借款行情達數倍利息之理，被告所辯顯悖於常情，不足採信；又被告至甲○○之
    工作場所時，確有向甲○○揚稱：「告訴你弟弟乙○○，如果避不見面，再被我
    遇到，就要將他打死」等語，業據甲○○於偵查及本院審理中結證綦明，已如前
    述，足見被告乃以甲○○為其傳達工具，是被告之上開言詞雖非直接向被害人為
    之，仍無解犯罪之成立，辯護人以被告縱因生氣而有不當言詞，亦非對被害人為
    之等語置辯，亦無足採，而經甲○○將被告之上開話語轉達予被害人後，被害人
    隨即具函向警察機關投訴，經警透過被害人之妻聯繫後，被害人始敢出面說明，
    足見被害人確已因被告之上開話語而心生畏懼無疑。本件事證明確，被告犯行堪
    以認定。
二、核被告丙○○所為係犯刑法第三百四十四條重利罪、同法第三百零五條恐嚇危害
    安全罪。被告所犯上開二罪間，犯意各別，行為互殊，所犯罪名復異，應予分論
    併罰。又被告先後兩次貸與朱名鋒金錢而收取重利之犯行，時間緊接，方法相同
    ，觸犯構成犯罪要件相同之罪名，顯係基於概括犯意反覆為之，為連續犯，應依
    刑法第五十六條規定論以一罪，並加重其刑。爰審酌被告並無前科，有本院被告
    全國前案紀錄表、臺灣臺中地方法院檢察署刑案資料查註記錄表各一份可按，素
    行尚佳，因一時貪欲致罹刑章，惟於短短三、四個月之期間內即收取重利達九萬
    一千元，於被害人無力繳款後，竟施以惡言恐嚇之犯罪情節，犯後復飾詞圖卸刑
    責，不知悛悔，及對被害人所生損害、犯罪目的等一切情狀，分別量處如主文所
    示之刑，並均諭知易科罰金之折算標準，及定應執行之刑。
據上論斷，應依刑事訴訟法第二百九十九條第一項前段，刑法第三百四十四條、第三
百零五條、第五十六條、第四十一條、第五十一條第五款，罰金罰鍰提高標準條例第
一條前段、第二條，判決如主文。
中        華        民        國    八十九    年    一    月    二十四  日
                                臺灣臺中地方法院刑事第四庭
                                    法  官  呂麗玉
右正本證明與原本無異。
如不服本判決，應於判決送達後十日內向本院提出上訴狀，上訴於臺灣高等法院臺中
分院( 須附繕本 )。
        書記官
中        華        民        國    八十九    年    一    月    二十八  日
附錄：
刑法第三百四十四條
乘他人急迫、輕率或無經驗，貸以金錢或其他物品，而取得與原本顯不相當之重利者
，處一年以下有期徒刑、拘役或科或併科一千元以下罰金。
刑法第三百零五條
以加害生命、身體、自由、名譽、財產之事恐嚇他人，致生危害於安全者，處二年以
下有期徒刑、拘役或三百元以下罰金。


司法院資訊處製作；財團法人民間司法改革基金會備份。
